臺灣高等法院刑事判決　　　　　　　　　九十年度交上更(一)字第一號
　　上　訴　人　台灣桃園地方法院檢察署檢察官
　　被　　　告　乙○○
　　選任辯護人　王迪吾
右上訴人，因被告過失致死案件，不服臺灣桃園地方法院，八十七年度交訴字第一一
九號，中華民國八十七年九月四日第一審判決（起訴案號：臺灣桃園地方法院檢察署
八十六年偵字第一四三五○號）提起上訴，經判決後，由最高法院發回更審，本院判
決如左：
    主      文
原判決撤銷。
乙○○從事業務之人，因業務上之過失致人於死，累犯，處有期徒刑肆月，如易科罰
金以佰元折算壹日。
    事      實
一、乙○○曾因賭博罪，經原審法院判處有期徒刑五月，甫於八十五年二月二十七日
    易科罰金執行完畢。其任職金車飲料公司之業務員，以駕駛貨車為業，係從事於
    駕駛業務之人，於民國八十六年七月二十六日十五時四十分許，駕駛車號ＣＨ－
    六五○二號營業小貨車（起訴書誤載為大貨車），沿桃園縣楊梅鎮○○路往龍潭
    方向行駛，欲運送貨物至揚昇高爾夫球場，行至校前路高速公路橋附近，在劃有
    行車分向線（起訴書載為分向限制線）時速限制六十公里之路段，未注意車前狀
    況，超速行駛，適有張俊明無照駕駛車號ＫＣ－九三二一號自用小客車搭載其妻
    丙○○，沿校前路往楊梅鎮方向行駛，違規跨越行車分向限制線，行至該處，被
    告見狀煞車不及，撞及張俊明所駕之車，致張俊明腦部受傷，經送醫不治死亡。
    丙○○則受有臉部裂傷，右肘右膝挫傷之傷害。
二、案經桃園縣警察局楊梅分局報請台灣桃園地方法院檢察署檢察官相驗後偵查起訴
    。丙○○傷害部分經陳女向該署告訴，經檢察官以八十六年偵字第一六○六五號
    移由原審併辦。
    理      由
一、訊據被告乙○○固坦承於右揭時地發生車禍致張俊明死亡、丙○○受傷之事實，
    但矢口否認有過失犯行，辯稱，案發當時伊駕駛車號ＣＨ－六五○二號營業小貨
    車，以時速三十公里（於本院改稱五十公里），沿桃園縣楊梅鎮○○路往龍潭方
    向行駛，行經肇事地點看到死者張俊明駕自用小客車越過中心線向我駛來，因對
    方車速太快閃避不及，兩車遂相撞及，肇事後伊所駕之貨車衝撞到路旁樹叢，伊
    趕緊將小客車駕駛人拉出，並請附近之人叫救護車，將死者送醫，伊並無過失等
    語。惟查：
  (一)右開事實，業據告訴人即死者之妻丙○○指稱綦詳，並有道路交通事故調查表、
    現場相片附卷、張俊明因本件車禍導致腦挫傷及出血，經送醫急救後，不治死亡
    ，亦經台灣桃園地方法院檢察署檢察官督同檢驗員相驗屬實，製有勘驗筆錄、相
    驗屍體證明書等附卷。丙○○受有前開傷害，亦有其提出之天成醫院診斷證明書
    影本乙份附於八十六年偵字第一六○六五號卷內可按。
  (二)依卷附道路交通事故調查報告表警繪現場圖及照片顯示：被害人張俊明駕駛之Ｋ
    Ｃ－九三二一號自小客車逆轉呈一百八十度停於其行車道，被告乙○○所駕貨車
    停留於其車道路面邊線以外，車後遺有刮地痕起自道路中心線附近，掉落物散落
    道路中心線及兩側，貨車後面無煞車痕，而被害人所駕小客車逆轉時前輪在路面
    造成之磨擦痕跡，存在於其行車之本車道內。此為兩車於肇事後，路面留存跡證
    及車輛停置之狀況。前開道路交通事故調查報告表警繪現場圖載有被害人車後靠
    近路肩邊線留有與邊線平行之煞車痕跡。被害人之妻丙○○指稱係被害人發現被
    告超車，緊急煞車所遺留，到現場處理之桃園縣警察局楊梅分局警員甲○○於原
    審及本院前審結證認係被害人車輛所遺留，其於本院調查時結證稱當天天氣很好
    ，剛煞車的痕跡很清楚，因為被害人的車子有旋轉，所以煞車痕有轉彎，認該車
    後之煞車痕跡為被害人的車子所遺留。惟如依證人甲○○及告訴人丙○○所言，
    該煞車痕為被害人之車輛所留，則在肇事時被害人車煞停後立即被撞，被害人之
    車旋轉時，車尾當會撞及路邊之護欄，惟依卷附照片觀之，該護欄並無被擦撞之
    痕跡；且車禍發生後散落物係分布在中央分向線附近兩方向之車道上，且在被告
    車道上散布較多；而被告車輛發生碰撞後，其左前輪鋼圈所造成之刮地痕起點，
    係在其行向車道之內距中心分向線一．一公尺處，而向前路偏向右之軌跡衝出。
    本院將本件車禍送請中央警察大學鑑定，其鑑定結果亦認定該煞車痕非被害人車
    輛所留，此有鑑定書乙份在卷可佐。綜此，足以推斷被告所駕車輛碰撞當時車身
    係在其行駛之車道內。是被害人車後之煞車痕並非被害人煞車所留，應可認定。
    告訴人丙○○所供該煞車痕係被害人車輛所留，被告係超車將車開到被害人車道
    ，及證人甲○○所稱煞車痕為被害人車輛所留，核與事理不符，自無可採。綜上
    所述，被害人車輛當時之行車位置，應該是跨越中央分向線行駛無疑。檢察官起
    訴認被告駕車在劃有分向限制線之路段，駛入來車道肇事，與事實不符。
  (三)被告於警訊及偵查中供稱其當時車速為三十公里，被害人車子急駛而來，並且開
    至被告車道來，被告右閃已來不及等語；其於原審及本院前審調查時陳稱當天確
    實是被害人的車速太快，才撞上被告的車子；其於本院調查時供稱我約在二、三
    百公尺前看到一輛紅色的車子，他的車速很快（九十年四月十八日訊問筆錄）。
    我車輛載貨載很多，時速約三、四十公里，遠遠看到被害人車子開過來，我不知
    道他會突然撞過來，因為那裡是直路，被害人是突然過來，我根本來不及反應（
    九十年六月十三日訊問筆錄）。其於本院審理時供稱當時車速只有五十公里，我
    的車速正常，．．．當時對方（指被害人）車速太快，最起碼有一百公里．．．
    我車子載很重是真的，我速度絕對不會比對方快等語。其就開車時速所供先後不
    一，語多保留，顯難認為真實。敏告車輛與被害人車輛撞擊後，造成被害人車輛
    引擎蓋左前側起及左前葉子板嚴重凹損、前擋風玻璃破裂、車體左前門框及左前
    門嚴重撞凹，且碰撞後被害人車輛被被告車輛推向左後旋轉約一百八十度，足以
    推斷兩車觸碰時，被告車輛之衝撞力量很大。而被害人車損嚴重，被告車輛於撞
    擊後衝出，並於地面上造成長達十九公尺長之刮痕，足以認定被告當時行車速度
    相當快。中央警察大學前開鑑定亦同此認定，有鑑定書在卷可按。被告稱被害人
    時速約一百公里，則被告當時之時速當已起過規定時速六十公里，應無可疑。被
    告辯稱其時速在三十至五十公里之間，顯非事實，殊無可採。行車速度，依標誌
    之規定，無標誌者，在郊外道路時速不得超過六十公里，道路交通安全規則第九
    十三條第一項第一款有明文規定。而汽車行駛時，駕駛人應注意車前狀況，並隨
    時採取必要之安全措施，同條例第九十四條第三項亦有明文。被告為職業駕駛人
    ，駕車時已見二、三百公尺前之被害人車輛，依當時天候視距良好，道路無缺陷
    （見道路交通報告表記載），並無不能注意之情事，竟疏未注意，仍以超過速限
    行駛，因而肇事，其對本件車禍之發生，顯有過失。且被告之過失核與被害人之
    死亡及告訴人丙○○之受傷有相當因果關係。雖被害人對本件車禍之發生與有過
    失（詳(四)所述），惟仍難解免被告過失責任。是被告所辯，純為事後卸責之詞，
    不足採信，其犯行洵堪認定。
  (四)台灣省桃園縣區車輛行車事故鑑定委員會鑑定，認本件車禍係被告乙○○駕駛小
    自貨車侵入對向來車道，為肇事原因，核與前開認定不符，不足採信。台灣省車
    輛行車事故覆議鑑定委員會八十七年四月二十三日交覆字第八七○○二四號覆議
    意見書及中央警察大學前開鑑定，均認張俊明無照駕駛小客車侵入來車道為肇事
    原因，乙○○無肇事因素。其認定張俊明無照駕駛侵入來車道為肇事原因，揆諸
    前開說明，固有理由，惟均未注意被告乙○○超速駕駛之事實，而認其無肇事因
    素，難予遽採，併此指明。
二、查被告為金車飲料公司之業務員，以駕駛貨車為業，為從事駕駛業務之人，是核
    被告所為係犯刑法第二百七十六條第二項之業務過失致死罪。及同法第二百八十
    四條第二項前段之業務過失傷害罪。其一行為致人死傷，為想像競合犯，應從一
    重之業務過失致死罪處斷。被告業務過失傷害丙○○部分，雖未據起訴，惟檢察
    官移送原審併辦，本院得併予審判併此敘明。被告曾犯賭博罪，被台灣桃園地方
    法院判處有期徒刑五月，甫於八十五年二月二十七日易科罰金執行完畢，有台灣
    高等法院檢察署刑案紀錄簡覆表存卷可按，五年內再犯本件有期徒刑以上之罪，
    為累犯，依法加重其刑。原審未能詳查，遽為被告無罪之諭知，尚有未洽，公訴
    人上訴指摘及此，為有理由，自應由本院將原判決撤銷改判。爰審酌被告過失情
    節，被害人對車禍之發生與有過失，本件車禍造成被害人死亡，所生危害甚大，
    及迄未與被害人家屬和解賠償損害等一切情狀，量處有期徒刑肆月。被告行為後
    ，刑法第四十一條業於九十年一月十二日修正公布施行，修正後之刑法第四十一
    條第一項規定法定刑五年以下有期徒刑之罪，經宣告六月以下徒刑者，得宣告易
    科罰金，此項修正已有利被告，爰併宣告易科罰金之折算標準以佰元折算壹日
    。
據上論斷，應依刑事訴訟法第三百六十九條第一項前段、第三百六十四條、第二百九
十九條第一項前段，刑法第二條第一項前段、第五十五條、第二百七十六條第二項、
第二百八十四條第二項前段、第四十一條第一項、第四十七條，罰金罰鍰提高標準條
例第一條前段、第二條，判決如主文。
本案經檢察官蔡薰慧到庭執行職務。
中    華    民    國    九十一    年     二         月       一         日
                        臺灣高等法院刑事第四庭
                            審判長法  官  蔡  永  昌
      法  官  徐  昌  錦
                                  法  官  陳  榮  和
右正本證明與原本無異。
如不服本判決應於收受送達後十日內向本院提出上訴書狀，其未敘述上訴之理由者並
得於提起上訴後十日內向本院補提理由書（均須按他造當事人之人數附繕本）。
                                  書記官  劉  麗  芬
中    華    民    國    九十一    年      二        月       五         日
附錄：本案論罪科刑法條全文
刑法第二百七十六條第二項
從事業務之人，因業務上之過失犯前項之罪者，處五年以下有期徒刑或拘役，得併科
三千元以下罰金。
